【裁判字號】    89,自,36
【裁判日期】    891117
【裁判案由】    竊佔
【裁判全文】
臺灣嘉義地方法院刑事判決                            八十九年度自字第三六號
    自  訴  人  台鹽實業股份有限公司
    法定代理人  甲○○
    自訴代理人  石本婁律師
    被      告  乙○○
右列被告因竊占案件，經自訴人提起自訴，本院判決如左：
    主  文
乙○○意圖為自己不法之利益，而竊占他人之不動產，處有期徒刑壹年貳月。
    事  實
一、乙○○明知坐落嘉義縣布袋鎮○○段四三五地號（重測前為布袋段三四０－一三
    三號。因分割增加地號：三四０－二三九、三四０－二四０）鹽灘土地為台鹽實
    業股份有限公司（下稱台鹽公司）所有，竟意圖為自己不法之利益，於民國八十
    九年二月二十六日至二十八日間，僱用不知情之案外人丙○○以挖土機挖除上開
    土地與其所經營位於同段四三六號地號之漁塭間之土堤，與其所經營之上開漁塭
    合併，而占用如附件複丈成果圖所示甲部分面積０．０八九三九公頃土地，以擴
    大其經營之漁塭面積，並將挖除之土方堆置於如附件複丈成果圖所示乙部分之土
    堤上面積０．０六六二五一公頃並占用之，作為護堤及經營上開漁塭供通行之用
    ，共計竊占台鹽公司上開地號土地面積０．一五五六四一公頃，嗣經台鹽公司發
    現，請求回復原狀，迄今仍拒不返還。
二、案經台鹽公司提起自訴。
    理  由
一、訊據被告乙○○矢口否認有何竊占犯行，辯稱：上開漁塭於民國六十六年間即使
    用到現在，沒有擴大。被告是國有土地合法承租者，均如期更換租約（如附件）
    。自訴人所指竊占之地，係被告自承租以來，一直所沿用。且經由台鹽公司所規
    範認定之區域以內，而該段排水路僅係被告使用，已有二十多年之久。此次僱用
    挖土機（自二月二十六日至二十八日），做例行整地固堤工作。在為期三天的作
    業期間，台鹽明知施工情形，卻未派相關人員到場表示制止行為，而自訴人竟以
    「制止無效」之不實控訴構陷，實有失厚道，欺騙司法。本作業範圍，皆侷限於
    台鹽公司所規範之區域以內，絕無逾越情形。此可由存立已數十年「明示鹽田與
    漁塭部份之區域界堤」；及十幾年前台鹽在該土堤半腰砌石與被告所修築之出入
    水閘等無法異動的硬體建設可資佐證（附照片及現地平面圖）云云。經查，右揭
    事實，業據自訴人台鹽公司指訴綦詳，並有土地登記簿謄本一件、自訴人以八十
    九年三月二日（八九）布管字第六十六號請求被告回復原狀之公函影本一件及照
    片十一幀在卷可稽，且被告亦自承於八十九年二月二十六日至二十八日僱用案外
    人丙○○挖除北側土堤堆置加高於南側土堤上，一方面方便出入，一方維護水產
    安全等語在卷，核與證人丙○○到庭結證：在八十九年二月二十六日至二十八日
    ，依被告指示將北側土堤挖除，堆置在南側的土堤上，使原來水溝部分與被告的
    漁塭合而為一等語相符，被告竊占上開土地部分，並經本院會同嘉義縣朴子地政
    事務所人員履勘明確，製有勘驗筆錄及複丈成果圖在卷可憑。另被告承租之土地
    為嘉義縣布袋鎮○○段三四０－一三二、三四０－一三四、三四０－一三五、三
    四０－一四二、三四０－一八八、三四０－一八九、三四０－一九０等地號土地
    ，有其提出之國有養地租賃契約書影本一紙在卷可憑，核與本件竊占之土地無關
    ，被告以前開情詞置辯，諉無可採。本件事證明確，被告之犯行，洵堪認定。
二、核被告所為，係犯刑法第三百二十條第二項、第一項之罪。被告利用不知情之案
    外人丙○○實施竊占之行為，為間接正犯。爰審酌被告之品性、犯罪之動機、目
    的、手段、所生之危害及犯罪後之態度等一切情狀，量處如主文所示之刑，以示
    懲儆。
三、據上論斷，應依刑事訴訟法第二百九十九條第一項前段，刑法第三百二十條第二
    項、第一項，罰金罰鍰提高標準條例第一條前段，判決如主文。
中    華    民    國      八十九      年      十一      月      十七    日
                                臺灣嘉義地方法院刑事第三庭
                                            法  官  洪  秀  一
如不服本判決，應於判決送達後十日內，向本院提出上訴狀。
右正本證明與原本無異。
中    華    民    國      八十九      年      十一      月      十七    日
                                            書記官  陳  湘  蓉
附錄法條：
刑法第三百二十條第一項、第二項
意圖為自己或第三人不法之所有，而竊取他人之動產者，為竊盜罪，處五年以下有期
徒刑、拘役或五百元以下罰金。
意圖為自己或第三人不法之利益，而竊佔他人之不動產者，依前項之規定處斷。


司法院資訊處製作；財團法人民間司法改革基金會備份。
